【裁判字號】    98,裁,2488
【裁判日期】    981022
【裁判案由】    虛報進口貨物產地
【裁判全文】
最  高  行  政  法  院  裁  定
                                      98年度裁字第2488號
上  訴  人  順鑫實業有限公司
代  表  人  蓋有順
訴訟代理人  邵瓊慧律師（兼送達代收人）
            陳素芬律師
被 上訴 人  財政部基隆關稅局
代  表  人  甲○○
上列當事人間虛報進口貨物產地事件，上訴人對於中華民國98年
7月2日臺北高等行政法院98年度訴字第314號判決，提起上訴，
本院裁定如下：
    主  文
上訴駁回。
上訴審訴訟費用由上訴人負擔。
    理  由
一、按對於高等行政法院判決之上訴，非以其違背法令為理由，
    不得為之，行政訴訟法第242條定有明文。依同法第243條第
    1項規定，判決不適用法規或適用不當者，為違背法令；而
    判決有同條第2項所列各款情形之一者，為當然違背法令。
    是當事人對於高等行政法院判決上訴，如依行政訴訟法第24
    3條第1項規定，以高等行政法院判決有不適用法規或適用不
    當為理由時，其上訴狀或理由書應有具體之指摘，並揭示該
    法規之條項或其內容；若係成文法以外之法則，應揭示該法
    則之旨趣；倘為司法院解釋或本院之判例，則應揭示該判解
    之字號或其內容。如以行政訴訟法第243條第2項所列各款情
    形為理由時，其上訴狀或理由書，應揭示合於該條項各款之
    事實。上訴狀或理由書如未依此項方法表明，或其所表明者
    與上開法條規定不合時，即難認為已對高等行政法院判決之
    違背法令有具體之指摘，其上訴自難認為合法。
二、上訴人委由億達報關行於民國（下同）96年2月8日向被上訴
    人申報進口泰國生產之百合片1批（報單號碼：第AA/96/043
    8/0013號），重量7,182公斤；案經被上訴人查驗及調查結
    果，實際產地為韓國，復因進口貨物屬海關進口稅則第7章
    物品，為行為時行政院依懲治走私條例第2條第3項規定公告
    之「管制物品項目及其數額」丙項第5款之管制物品，上訴
    人涉有虛報進口貨物產地，逃避管制情事，爰以97年2月27
    日（097）進字第0026號處分書，依海關緝私條例第37條第3
    項轉據同條例第36條第1、3項規定，處貨價1倍之罰鍰併沒
    入貨物；惟裁處前貨物已放行，致不能裁處沒入，依行政罰
    法第23條第1項規定，裁處沒入其物之價額新臺幣（下同）7
    0萬8,941元；又查，上訴人於5年內第3次違反海關緝私條例
    同一規定之行為（被上訴人93年第00000000號處分、93年3
    月20日確定，95年第00000000號處分、95年4月18日確定）
    ，依同條例第45條規定加重1倍罰鍰，合計處貨價3倍罰鍰計
    2,126,823元，並依同條例第44條規定、加值型及非加值型
    營業稅法（下稱營業稅法）第51條及貿易法第21條第1、2項
    規定，追徵所漏進口稅費計126,119元（包括進口稅100,770
    元、營業稅25,192元、推廣貿易服務費157元）。另逃漏營
    業稅之行為，依營業稅法第51條第7款規定，按其短漏營業
    稅額處以1.5倍之罰鍰計15,400元。上訴人不服，循序提起
    行政訴訟，經原審法院判決駁回後，提起本件上訴。
三、上訴意旨雖主張：本件系爭貨物於進口時（行為時）雖屬行
    政院公告之管制項目，但於被上訴人為原處分時（裁處時）
    ，系爭行政院公告既已解除對系爭貨物之輸入限制，依行政
    罰法第5條規定意旨，被上訴人即應適用行政院公告，自無
    從認定系爭貨物為不得進口之貨物，並據以依海關緝私條例
    第37條關於逃避管制規定論處之理。原判決竟錯誤解釋系爭
    行政院公告之性質為「事實變更」而非「法律變更」，認為
    本案無行政罰法第5條之適用，原處分亦無須適用系爭行政
    院公告，其判決顯已違背法令等語。惟本院經核其上訴理由
    ，無非重述其主觀歧異之見解，對原審認定事實及適用法律
    之職權行使，指摘為不當，與所謂原判決「違背法令」之情
    形顯不相當，難認對原判決之如何違背法令已有具體之指摘
    。依首開規定及說明，應認其上訴為不合法。另管制物品重
    行公告，乃是行政上適應當時情形所為事實上之變更，並非
    處罰法律有所變更，自不得據為廢止處罰之認定，無論公告
    內容之如何變更，其效力皆僅及於以後之行為，殊無溯及既
    往而使公告以前之違法行為受何影響之理，即無從新從輕原
    則之適用，上訴人主張本案有從新從輕原則適用云云，尚難
    執為有利於上訴人之論據，併此敘明。
四、據上論結，本件上訴為不合法。依行政訴訟法第249條第1項
    前段、第104條、民事訴訟法第95條、第78條，裁定如主文
    。
中    華    民    國    98    年    10    月    22    日
                    最高行政法院第三庭
                        審判長法官  高  啟  燦
                              法官  林  文  舟
                              法官  楊  惠  欽
                              法官  黃  合  文
                              法官  王  碧  芳
以  上  正  本  證  明  與  原  本  無  異
中    華    民    國    98    年    10    月    26    日
                              書記官  邱  彰  德


司法院資訊處製作；財團法人民間司法改革基金會備份。
